臺灣臺中地方法院刑事判決
110年度訴字第300號
公  訴  人  臺灣臺中地方檢察署檢察官
被      告  林清泉




選任辯護人  王佑中律師
被      告  楊孟暉



上列被告等因違反槍砲彈藥刀械管制條例等案件，經檢察官提起
公訴（109年度偵字第32291號、第35306號、110年度偵字第3632
號），被告等於準備程序進行中就被訴事實為有罪之陳述，經本
院合議庭裁定由受命法官獨任進行簡式審判程序，判決如下：
    主    文
林清泉共同犯恐嚇取財罪，處有期徒刑壹年貳月。扣案之本票共
參紙（分別係：面額新臺幣柒萬元，本票號碼WG0000000號；面
額新臺幣貳拾萬元，本票號碼0000000號；面額新臺幣拾萬元，
本票號碼0000000號）均沒收；未扣案之犯罪所得新臺幣肆仟元
沒收，於全部或一部不能沒收或不宜執行沒收時，追徵其價額。
楊孟暉共同犯恐嚇取財罪，處有期徒刑拾月。未扣案之犯罪所得
新臺幣貳仟元沒收，於全部或一部不能沒收或不宜執行沒收時，
追徵其價額。
    犯罪事實
一、林清泉因不滿宋明丞於另案供稱其係毒品上手，致其需支付
    律師費、交保費等費用，心生不悅，遂於民國109 年10月8 
    日21時許，撥打電話聯繫梁俊傑，詢問梁俊傑有無槍枝後，
    請梁俊傑攜帶槍枝及友人一同至宋明丞處要錢，梁俊傑即聯
    繫楊孟暉一同前往宋明丞處，並向楊孟暉表示事成之後可以
    分錢。梁俊傑即攜帶其持有之上開手槍及子彈30顆，駕駛車
    牌號碼0000-00 號自用小客車，至臺中市潭子區栗林車站附
    近，搭載林清泉共同前往宋明丞位在臺中市○○區○○路000 巷
    00號之租屋處，楊孟暉則自行駕駛車牌號碼000-0000號自用
    小客車前往上址。渠等抵達後，林清泉當場表明要求宋明丞
    支付其另案之律師費、交保費等費用，惟宋明丞表示無力支
    付，梁俊傑、楊孟暉、林清泉一時氣憤，竟共同基於恐嚇取
    財之犯意聯絡，由梁俊傑手持桌上之罐頭丟擲宋明丞頭部，
    楊孟暉手持椅子丟擲宋明丞身體，致宋明丞受有頭皮開放性
    傷口之傷害（傷害部分未據告訴），梁俊傑並將手放入置放
    上開手槍之隨身包包內，拉動手槍滑套，製造手槍上膛的聲
    音，並告知欲把宋明丞所有之車輛及證件等物取走，致宋明
    丞擔心生命及財產遭受危害，因而依林清泉指示，簽署用以
    支付律師費之本票2 張（面額各為新臺幣【下同】7 萬元、
    10萬元），及用以支付交保金之面額20萬元本票1 張交予被
    告林清泉收執。其後，梁俊傑將其裝有上開手槍之隨身包包
    交付予楊孟暉，楊孟暉即先行駕車離去。梁俊傑再駕駛上開
    車輛搭載林清泉、宋明丞前往臺中市○○區○○路0 段000 號全
    家便利商店，要求宋明丞從自動櫃員機內提領款項8000元予
    林清泉（由林清泉分得4000元，其餘4000元由梁俊傑及楊孟
    暉各分得2000元），宋明丞再自行搭車返家。梁俊傑、林清
    泉於駕車離去途中巧遇警方臨檢，梁俊傑見狀乃於行經臺中
    市○○區○○路000 號的炭烤店前路面上，將其持有之子彈30顆
    朝車窗外丟擲，於駛至國道1 號高速公路大雅交流道附近時
    ，先讓林清泉下車離去，並聯繫楊孟暉至彰化交流道附近之
    某7-11便利商店等候梁俊傑，梁俊傑即駕車前往與楊孟暉會
    合，改搭楊孟暉之上開車輛前往彰化縣鹿港鎮某友人住處，
    並於下車時將裝有上開手槍之包包帶走。嗣經蔡長嶧在臺中
    市○○區○○路000 號的炭烤店前路面上發現彈殼1 顆、彈頭1 
    顆及子彈28顆而報警處理。經警循線於109年10月9日10時30
    分許，在臺中市○○區○○路000號前查獲林清泉，於同日21時
    許，扣得上開本票共3張，嗣於109 年10月23日13時28分許
    ，於梁俊傑駕駛車牌號碼0000-00 號自用小客車途經彰化縣
    溪湖鎮工業路與後溪巷口時，拘提梁俊傑到案，並當場扣得
    其所有之上開手槍1 支（含彈匣1 只）、子彈6 顆及其他與
    本案無關之物，因而循線查悉上情。
二、案經臺灣臺中地方檢察署檢察官指揮臺中市政府警察局大雅
    分局移送臺灣臺中地方檢察署檢察官偵查起訴。
    理    由
一、被告林清泉、楊孟暉所犯係死刑、無期徒刑、最輕本刑為3 
    年以上有期徒刑以外之罪，其等於準備程序中先就被訴事實
    為有罪之陳述，經法官告知簡式審判程序之旨，並聽取公訴
    人及被告等之意見後，依刑事訴訟法第273 條之1 第1 項規
    定，經本院合議庭裁定進行簡式審判程序審理；且依同法第
    273 條之2 及第159 條第2 項規定，不適用傳聞法則有關限
    制證據能力之相關規定，合先敘明。
二、上揭犯罪事實，業據被告林清泉、楊孟暉於本院準備程序、
    審理中坦承不諱，核與證人即被害人宋明丞、證人蔡長嶧於
    警詢之證述、同案被告梁俊傑於警詢、偵查及本院準備程序
    、審理之供述相符，並有員警職務報告、臺中市政府警察局
    大雅分局扣押筆錄、扣押物品目錄表、扣押物品收據、指認
    犯罪嫌疑人紀錄表、犯罪嫌疑人指認表、指認表編號與真實
    姓名對照表、監視器錄影畫面翻拍照片、車輛詳細資料報表
    、清泉醫院診斷證明書、臺中市政府警察局槍枝初步檢視報
    告表、扣案物品照片、現場蒐證照片、臺中市政府警察局10
    9年10月23日中市警鑑字第1090076635號鑑定書、刑案現場
    勘察報告、車行紀錄、扣押物品清單（109年度彈保字第125
    號、109年度槍保字第139號、109年度彈保字第137號、109
    年度保管字第5211號）、內政部警政署刑事警察局109年11
    月11日刑鑑字第1098013794號鑑定書、內政部警政署刑事警
    察局109年12月2日刑鑑字第1098020729號鑑定書、現場及扣
    案物照片、109年10月17日偵查報告、被告楊孟暉指認照片
    、車行紀錄、證物採驗報告、臺中市政府警察局109年11月2
    日中市警鑑字第1090079068號鑑定書、扣押物品清單（110
    年度院槍保字第21號、110年度院彈保字第21號、110年度院
    彈保字第25號、110年度院保字第291號）等件在卷可稽，復
    有扣案之本票3張、非制式手槍1把、非制式子彈34顆可資佐
    證。足認被告林清泉、楊孟暉前揭任意性自白均與事實相符
    ，堪以採信。本案事證明確，應依法論科。
三、論罪科刑：
　㈠核被告林清泉、楊孟暉所為，均係犯刑法第346 條第1 項之
    恐嚇取財罪。又按以強暴、脅迫使人行無義務之事，若係出
    於為自己或第三人不法所有之意圖，而使人交付財物，或藉
    以取得財產上不法利益，即應依其犯罪態樣，分別論以恐嚇
    取財或強盜罪名，不得再論以刑法第304 條第1 項之強制罪
    （最高法院96年度台上字第6618號判決意旨參照）。查本案
    被告林清泉、楊孟暉及同案被告梁俊傑本案所為，顯有不法
    所有之意圖，依上揭最高法院判決意旨，不另論以刑法第30
    4 條第1 項之強制罪，公訴意旨認被告林清泉、楊孟暉及同
    案被告梁俊傑所為，亦成立刑法第304 條第1 項之強制罪嫌
    等語，容有誤會，附此敘明。
　㈡被告林清泉、楊孟暉及同案被告梁俊傑就本案所示之犯行，
    有犯意聯絡及行為分擔，應論以共同正犯。
　㈢至被告林清泉之辯護人雖請求依刑法第59條之規定酌減其刑
    云云。惟按刑法第59條，犯罪之情狀顯可憫恕，認科以最低
    度刑，仍嫌過重者，得酌量減輕其刑之規定，乃法院得自由
    裁量之事項。而同法第57條規定，科刑時應審酌一切情狀，
    尤應注意左列事項（共10款）為科刑重輕之標準，兩條適用
    上固有區別，惟所謂「犯罪之情狀」與「一切情形」云云，
    並非有截然不同之領域，於裁判上酌減其刑時，應就犯罪一
    切情狀（包括第57條所列舉之10款事項），予以全盤考量，
    審酌其犯罪有無可憫恕之事由（即判例所稱有特殊之原因與
    環境等等，在客觀上足以引起一般同情，以及宣告法定低度
    刑，是否猶嫌過重），以為判斷。故適用第59條酌量減輕其
    刑時，並不排除第57條所列舉10款事由之審酌，惟其程度應
    達於確可憫恕，始可予以酌減（最高法院107 年度台上字第
    453 號判決意旨參照）。查本案係由被告林清泉請同案被告
    梁俊傑攜帶手槍及邀被告楊孟暉，共同為本案恐嚇取財之犯
    行，足見被告林清泉顯係居於本案之主導地位，又被告林清
    泉請同案被告梁俊傑攜帶手槍一同前往被害人宋明丞處，足
    徵其主觀上明知同案被告梁俊傑於要求被害人宋明丞解決此
    事時，得隨時使用所攜帶之手槍，其行為已對社會造成重大
    危險性，本院綜合本案卷證資料，認依被告林清泉之犯罪情
    狀，尚無何顯可憫恕而認科以最低度刑仍嫌過重之情事，而
    無據刑法第59條規定予以酌減其刑之餘地。
　㈣爰以行為人之責任為基礎，審酌被告林清泉邀集同案被告梁
    俊傑攜帶手槍用以本案犯行、被告楊孟暉手持椅子丟擲被害
    人宋明丞身體，致被害人宋明丞擔心其生命及財產遭受危害
    ，而依被告林清泉指示，簽署本票3張並提領8000元之犯罪
    手段，兼衡其等各自之動機、目的、分工方式、所獲利益，
    並考量被告林清泉、楊孟暉犯後坦承犯行，然均未與被害人
    宋明丞達成和解、賠償損害之犯後態度，再參以被告林清泉
    、楊孟暉於本院審理中自陳之智識程度、經歷（本院卷三第
    206頁）、素行等一切情狀，各量處如主文所示之刑。
四、沒收：　㈠
  ㈠按犯罪所得，屬於犯罪行為人者，沒收之。前二項之沒收，
    於全部或一部不能沒收或不宜執行沒收時，追徵其價額。刑
    法第38條之1 第1 項前段、第3 項定有明文。另按共同正犯
    犯罪所得之沒收、追徵，應就各人所分得之數為之。所謂各
    人「所分得」之數，係指各人「對犯罪所得有事實上之處分
    權限」而言。因此，若共同正犯各成員內部間，對於犯罪所
    得分配明確時，應依各人實際所得予以宣告沒收（最高法院
    108年台上字第1037號判決意旨參照）。
  ㈡查扣案之本票3紙（分別係：面額7萬元、本票號碼WG0000000
    號；面額20萬元、本票號碼0000000號；面額10萬元、本票
    號碼0000000號）（警卷第127頁），係被害人宋明丞受恐嚇
    後所簽立，並交由被告林清泉所收執，為被告林清泉本案犯
    罪所得，自應依刑法第38條之1 第1 項前段規定，於被告林
    清泉之罪刑項下宣告沒收。 
  ㈢被告林清泉、楊孟暉、同案被告梁俊傑，因本案犯行共取得8
    000元，其中被告林清泉實際分得4000元、被告楊孟暉實際
    分得2000元，業已認定如前，各屬被告林清泉、楊孟暉之犯
    罪所得，雖未扣案，仍各應依刑法第38條之1第1項前段、第
    3項規定諭知沒收，於全部或一部不能沒收或不宜執行沒收
    時，追徵其價額。
據上論斷，應依刑事訴訟法第273條之1、第299 條第1 項前段，
刑法第28條、第346 條第1 項、第38條之1 第1 項前段、第3 項
，刑法施行法第1條之1第1項，判決如主文。
本案經檢察官林俊杰提起公訴，檢察官羅秀蓮、郭逵到庭執行職
務。
中　　華　　民　　國　111 　　年　　3 　　月　　30　　日
                  刑事第六庭   法  官  蔡逸蓉
以上正本證明與原本無異。
如不服本判決應於收受送達後20日內向本院提出上訴書狀，並應
敘述具體理由；其未敘述上訴之理由者，應於上訴期間屆滿後20
日內向本院補提理由書（均須按他造當事人之人數附繕本）「切
勿逕送上級法院」。
告訴人或被害人如不服判決，應備理由具狀向檢察官請求上訴，
上訴期間之計算，以檢察官收受判決正本之日起算。
　　　　                      書記官　葉俊宏
中　　華　　民　　國　111 　　年　　3 　　月　　30　　日
　　　　　　　　　　　　
附錄論罪科刑法條
刑法第346條第1項
意圖為自己或第三人不法之所有，以恐嚇使人將本人或第三人之
物交付者，處六月以上五年以下有期徒刑，得併科三萬元以下罰
金。